【裁判字號】    97,交易,16
【裁判日期】    970513
【裁判案由】    過失傷害
【裁判全文】
臺灣苗栗地方法院刑事判決              97年度交易字第16號
公  訴  人  臺灣苗栗地方法院檢察署檢察官
被      告  丙○○
上列被告因過失傷害案件，經檢察官提起公訴（97年度偵字第3號）
，本院依簡式審判程序判決如下：
    主  文
丙○○因過失傷害人，致重傷，處有期徒刑柒月。
    事  實
一、丙○○於民國（下同）96年5 月25日上午7 、8 時許，駕駛
    車牌號碼GO-0276 號自用小貨車載運神轎，從苗栗縣頭份鎮
    ○○路佑聖會館出發，參加苗栗縣頭份鎮永貞宮之進香繞境
    活動，於同日中午12時許吃完午餐，車隊又出發繞境，於同
    日中午12時05分許，進香團南向行至苗栗縣頭份鎮○○路○
    段35號前時，因進香人數眾多，南向車道因而壅塞，丙○○
    所駕駛之小貨車，及其車前由甲○○酒後無照駕駛車牌號碼
    IHX-082 號重型機車，均被困在該路段南向車道中，丙○○
    原應注意汽車行駛時，駕駛人應注意車前狀況及兩車併行之
    間隔，並隨時採取必要之安全措施，而依當時天候晴，日間
    自然光線，路面乾燥，無缺陷，亦無障礙物，視距良好等一
    切情狀，應注意，並能注意，竟疏未注意及此，因急於抄前
    與前方之陣頭會合，竟跨越分向限制線至北向車道逆向行駛
    ，而其前方騎機車之甲○○亦欲逆向超車，當甲○○之機車
    左偏駛入北向車道時，與未保持適當間隔之丙○○之車擦撞
    ，甲○○人車倒地後，因此受有頭部外傷併硬膜外出血及顱
    內出血、左側鎖骨骨折等傷害，經送醫急救後，仍因大腦中
    樞神經系統損傷，導致極度肢體障礙及失語症，中樞神經系
    統機能遺存極度障害，終身不能從事任何工作，需專人24小
    時醫療護理及周密照護等重大難治之傷害。至丙○○於車禍
    發生後，在其犯罪尚未被警發覺前，向前來處理車禍現場之
    警員，主動表明其係肇事者而自首。
二、案經甲○○之妻乙○○○訴請台灣苗栗地方法院檢察署檢察
    官偵查起訴。
    理  由
一、右揭事實，業據被告丙○○向本院坦承其有過失，而被害人
    甲○○確因本件車禍，受有頭部外傷併硬膜外出血及顱內出
    血、左側鎖骨骨折等傷害，經送醫急救後，仍因大腦中樞神
    經系統損傷，導致極度肢體障礙及失語症，中樞神經系統機
    能遺存極度障害，終身不能從事任何工作，需專人24小時醫
    療護理及周密照護等重大難治之傷害，有財團法人為恭紀念
    醫院乙種診斷證明書、長庚紀念醫院診斷證明書等在卷足憑
    。按汽車行駛時，駕駛人應注意車前狀況及兩車併行之間隔
    ，並隨時採取必要之安全措施，道路交通安全規則第94條第
    3 項定有明文。經查：本件車禍之發生，依告訴人提出之現
    場草圖1 紙、現場照片10張、被告丙○○之供述，道路交通
    事故現場圖、道路交通事故調查報告表（一）、（二）、證
    號查詢汽車駕駛人、車號查詢汽車車籍、證號查詢機車駕駛
    人、車號查詢重型機車車籍及現場照片6 張所示，係因被告
    丙○○駕駛小貨車載運神轎，參加苗栗縣頭份鎮永貞宮之進
    香繞境活動，途經苗栗縣頭份鎮○○路○ 段35號前時，因南
    向車道壅塞，被告丙○○所駕駛之小貨車，及其車前由被害
    人甲○○騎乘之重型機車，均被困在該路段南向車道中，被
    告丙○○因急於抄前與前方之陣頭會合，欲跨越分向限制線
    至北向車道逆向行駛，原應注意汽車行駛時，駕駛人應注意
    車前狀況及兩車併行之間隔，並隨時採取必要之安全措施，
    而依當時天候晴，日間自然光線，路面乾燥，無缺陷，亦無
    障礙物，視距良好等一切情狀，應注意，並能注意，竟疏未
    注意及此，於跨越分向限制線至北向車道逆向行駛，因未保
    持適當間隔，與其前方左偏同樣駛入北向車道之甲○○之機
    車擦撞，使被害人甲○○因此受傷，其顯有過失甚明，且被
    害人甲○○因本件車禍受傷，與被告丙○○之過失行為間，
    顯有相當之因果關係。至被害人甲○○亦疏未注意不得酒後
    無照騎乘機車，在劃有分向限制線路段左偏駛入北向車道，
    ，致遭被告丙○○之車撞及，雖亦應同負肇事責任，惟不能
    因此免除被告丙○○過失之責，亦即本件車禍之發生，被告
    丙○○與被害人甲○○均應同負肇事責任，台灣省竹苗區車
    輛行車事故鑑定委員會亦同此認定，有台灣省竹苗區車輛行
    車事故鑑定委員會96年12月10日竹苗鑑960647字第09663040
    24號函附鑑定意見書乙件在卷足參。事證明確，被告丙○○
    之過失重傷害犯行，洵堪認定。
二、核被告丙○○所為，係犯刑法第284 條第1 項後段之過失重
    傷害罪。被告丙○○於車禍發生後，於警方抵達車禍現場，
    尚未得知何人係肇事者，主動表明其係肇事者，已據證人即
    處理車禍現場警員朱國瑋到院證述屬實，符合自首要件，依
    刑法第62條前段之規定，減輕其刑。爰審酌被告丙○○對此
    次車禍之發生，應與被害人同負肇事責任，車禍發生後迄今
    ，尚未與被害人家屬成立民事和解，被害人傷勢甚為嚴重，
    及被告丙○○坦承其有過失等一切情狀，本院並參酌檢察官
    之求刑及被害人家屬之意見，量處被告丙○○如主文所示之
    刑，以資懲儆。
據上論斷，應依刑事訴訟法第273 條之1 第1 項、第284 條之1
、第299 條第1 項前段，刑法第284 條第1 項後段、第62條前段
，刑法施行法第1 條之1 ，判決如主文。
本案經檢察官蕭慶賢到庭執行職務。
中    華    民    國    97    年    5     月    13    日
                  刑事第三庭    法  官  柳章峰
以上正本證明與原本無異。
如不服本判決，應於判決送達後10日內向本院提出上訴狀（應抄
附繕本），其未敘述上訴理由者，應於上訴期間屆滿後20日內補
提理由書狀於本院，上訴於臺灣高等法院臺中分院。告訴人或被
害人如對於本判決不服者，應具備理由請求檢察官上訴，其上訴
期間之計算係以檢察官收受判決正本之日期為準。
                                書記官  陳采瑜
中    華    民    國    97    年    5     月    13    日
附記論罪之法條全文：
中華民國刑法第284 條（過失傷害罪）
因過失傷害人者，處6 月以下有期徒刑、拘役或5 百元以下罰金
，致重傷者，處1 年以下有期徒刑、拘役或5 百元以下罰金。
從事業務之人，因業務上之過失傷害人者，處1 年以下有期徒刑
、拘役或1 千元以下罰金，致重傷者，處3 年以下有期徒刑、拘
役或2 千元以下罰金。


司法院資訊處製作；財團法人民間司法改革基金會備份。
